臺灣高等法院刑事判決
上　訴　人　臺灣板橋地方法院檢察署檢察官
上　訴　人
即　被　告　己○○
　　　　　　甲○○
被　　　告　庚○○
　　　　　　乙○○
上四人共同
選任辯護人　王勝彥律師
被　　　告　丙○○
　　　　　　丁○○
上二人共同
選任辯護人　曾孝賢律師
上列上訴人，因被告重傷害案件，不服臺灣板橋地方法院，92年
度訴字第542號，中華民國92年9月15日第一審判決（起訴案號：
臺灣板橋地方法院檢察署90年度偵續字第244 號），提起上訴，
本院判決如下：
    主  文
原判決撤銷。
甲○○、己○○、庚○○、乙○○、丙○○、丁○○共同傷害人
之身體，甲○○，累犯，處有期徒刑陸月；己○○處有期徒刑伍
月；庚○○、乙○○、丙○○、丁○○各處有期徒刑貳月；如易
科罰金均以佰元折算壹日。
    事  實
一、甲○○前曾分別因違反麻醉藥品管理條例、藥事法等案件，
    先後經臺灣板橋地方法院86年易字第7796 號判決有期徒刑5
    月；87年訴字第44號判決有期徒刑4 月確定，其後並經裁定
    應執行有期徒刑8月，於（下同）87年10月31日執行完畢。
二、己○○、乙○○、丙○○因與王錢間有債務糾紛交惡，心生
    不滿，而於88年9月23日晚上9時許，己○○與其妻庚○○；
    乙○○與其子甲○○；丙○○與其子丁○○及其他不詳姓名
    之債權人等約5、60 人，約好至王錢之子廖圳源、女戊○○
    臺北縣中和市○○路576 號共同經營之「董月花奶舖」抗議
    ，渠等可預見以大量雞蛋猛力朝人身體丟砸，有造成人身體
    傷害之可能，竟仍不違背渠等本意，基於共同傷害之不確定
    故意犯意聯絡，由己○○事先準備大量雞蛋並以機車載運，
    甲○○、庚○○、乙○○、丙○○、丁○○及其他不詳姓名
    之人則攜帶冥紙、噴漆、抗議布條等物，欲以丟擲雞蛋、拋
    灑冥紙、噴漆及持布條抗議等方式表達不滿。渠等至上址店
    舖抗議時，見王錢之女戊○○聞聲自店內走至店面販賣櫃臺
    查看時，己○○首先持雞蛋朝戊○○頭部、臉部等身體部位
    猛力丟砸，並號召其他抗議同夥一起持雞蛋丟砸戊○○及該
    店舖，甲○○及其他不詳之人亦基於上開傷害不確定故意之
    犯意聯絡，共同持雞蛋大量猛力丟砸戊○○頭部、臉部等身
    體部位，致戊○○頭部受有腦震盪之傷害，以及其左眼遭雞
    蛋砸中，受有左眼外傷性青光眼及前房出血之傷害（惟尚未
    達到內政部殘障手冊所定喪失視能之程度）。
三、案經戊○○訴由臺灣板橋地方法院檢察署檢察官偵查起訴。
    理  由
一、上訴人即被告己○○、甲○○均矢口否認有上揭傷害犯行，
    被告己○○辯稱：伊當時有至現場抗議，但未攜載雞蛋，亦
    無丟擲雞蛋云云。被告甲○○則辯稱：伊當時係於下班後，
    聽家人說伊母親乙○○去現場抗議，就去現場要載伊母親回
    來，伊到現場時雞蛋已丟完，伊並無丟擲雞蛋云云。被告庚○○、乙○○、丙○○、丁○○均承認至現場，但均否認有
    丟擲雞蛋之行為。惟查，被告己○○攜載雞蛋至上址案發現
    場，並與被告甲○○及其他不詳之人共同持雞蛋猛力丟砸告
    訴人戊○○，致戊○○受有上開傷害之情，業據告訴人戊○○於警詢、偵審中指訴：當時伊聽到店外吵雜，便出外查看
    ，結果看到己○○等人在外面辱罵，然後己○○喊丟，就將
    其手上之雞蛋朝伊頭部丟過來，丟中伊臉部，隨後在場之人
    也向伊頭部丟擲數十顆雞蛋，之後伊左眼一陣刺痛就蹲下去
    ；當時伊看到甲○○還站在椅子上丟雞蛋等語綦詳（見89年
    度偵字第5268號偵查卷58頁反面、88年度他字第2274號偵查
    卷63頁反面、原審92年3月20 日訊問筆錄）。證人廖圳源於
    警詢、偵審中亦證述：伊當時在店內吧檯聽到外面人聲吵雜
    ，向外查看，看到己○○正在搬雞蛋，外面並聚集了許多人
    ，便進入店內告訴伊姐戊○○，戊○○便曾出來查看，那時
    己○○已手持雞蛋走至吧檯前辱罵伊等，隨即便用雞蛋砸戊○○臉部，然後其他跟隨前來之眾人便開始一起用雞蛋丟伊
    及戊○○頭部，之後聽到戊○○哀叫聲，便見她蹲下去；當
    日來店裡丟雞蛋的人，伊可以確定的有己○○、甲○○，其
    他的人伊不能確定；當時因地震停電，伊店有使用發電機營
    業，當天晚上伊聽到外面有吵鬧聲，看到己○○用機車載一
    籃雞蛋過來，後來他們就開始丟雞蛋，伊看到甲○○有丟雞
    蛋等語（見89年度偵字第5268號偵查卷64頁反面、90年度偵
    續字第244號偵查卷95頁反面、原審92年4月14日訊問筆錄）
    。復有在場目擊證人朱昌明於偵查中證稱：當天伊聽到吵架
    聲下來看時，看到戊○○被雞蛋砸到眼睛，當天有看到己○○丟雞蛋等語（見89年度偵字第5268號偵查卷42頁反面、43
    頁、90年度偵續字第244號偵查卷84 頁）。另證人即告訴人
    之夫洪景南於偵查中亦證稱：伊接到電話過去現場時，看到
    他們還有己○○、甲○○及其友人在丟雞蛋；在現場伊看到
    己○○機車上有一裝雞蛋之架子等語（見89年度偵字第5268
    號偵查卷50頁反面、90年度偵續字第244 號偵查卷73頁反面
    、原審92年6月12 日訊問筆錄）。衡諸上開證人廖圳源、洪
    景南雖分係告訴人之弟、夫，關係密切，惟其2 人亦僅指述
    被告己○○、甲○○2 人，而非漫指其他被告庚○○、乙○○、丙○○、丁○○等人全數亦均有丟砸雞蛋之行為，應無
    偏袒告訴人而故意誣陷被告己○○、甲○○2人之情，是其2
    人之指證尚非不可採信。綜上告訴人、證人指述，參互印證
    ，堪認被告己○○、甲○○應有於上揭時地共同持雞蛋丟砸
    告訴人致傷之情無訛，其2 人上開所辯，要屬事後卸責之詞
    ，委無足取。又按諸常情，以雞蛋大量猛力丟砸人之身體，
    仍有發生傷害之可能，此為一般人所可得知，再觀諸告訴人
    提出之現場照片所示，可見現場店內四處遍留雞蛋丟砸後之
    破碎蛋殼、蛋汁痕跡，堪見當時雞蛋大量丟砸之猛烈，難謂
    被告己○○、甲○○與其他不詳之人朝向店內站立之告訴人
    丟砸雞蛋時，無預知有傷害告訴人身體之可能，而其等仍執
    意大量猛力丟砸，顯有傷害之不確定故意甚明。被告庚○○
    、乙○○、丙○○、丁○○雖否認有丟擲雞蛋之行為，但庚○○、乙○○、丙○○、丁○○4 人均不否認在場，且庚○○、丙○○亦承認一起拉布條；乙○○雖辯稱：伊被告訴人
    母親倒債六、七十萬元，當天聽別人說要去丟雞蛋，伊就跟
    去看看，並沒有丟擲雞蛋云云；被告丁○○則辯稱：伊當天
    係下班坐公車回家，在路上看到伊母親在現場，伊到時已沒
    有人在丟雞蛋，伊亦沒有丟擲雞蛋云云。惟觀乎本件抗議行
    為事先準備雞蛋、冥紙、布條，顯見事先即有準備，而非突
    發性之行為，故被告庚○○、乙○○、丙○○、丁○○4 人
    之在場，應非臨時前往，而係彼此事前商議準備後共同前往
    ，不因彼等係拉布條、灑冥紙或丟雞蛋而異其等應負共犯之
    責。而告訴人因此受有上揭腦震盪之傷害及左眼外傷性青光
    眼之傷害，亦有三軍總醫院出具之診斷證明書影本2 紙、三
    軍總醫院90年12 月13日善利字第9017564號函及檢附之告訴
    人病歷資料影本、勞工保險診斷書影本1 紙等附卷可稽。雖
    三軍總醫院90年12月13日善利字第9017564 號函記載告訴人
    之左眼視力已無法恢復（見偵續字第244號卷第57 頁）。惟
    經本院函請臺大醫院鑑定，據該院93年10月13日校附醫秘
    字第9300008590號函稱，戊○○女士至本院檢查時，發現視
    力檢查結果有前後不一致的情形，疑有詐盲傾向，左眼最佳
    矯正視力有可能可達零點八，廖女士目前視力並未達內政部
    殘障手冊申請標準（該函附於本院卷第104 頁）。自難認定
    告訴人之視力已無法恢復，達刑法第10條第4項第1款之毀敗
    一目視能之程度，即不得令被告等負傷害致重傷之責，但被
    告等人傷害告訴人之行為，仍不能置而不論。本件事證明確
    ，被告己○○、甲○○、庚○○、乙○○、丙○○、丁○○
    6人上開犯行，均堪認定。
二、按以雞蛋丟擲他人臉部，可能擊中他人眼睛致他人受傷，此
    在客觀上係可預見之結果。復按共同實施犯罪行為之人，在
    合同意思範圍以內，各自分擔犯罪行為之一部，相互利用他
    人之行為，以達其犯罪之目的者，即應對於全部所發生之結
    果，共同負責（參看最高法院28年上字第3110號判例）。被
    告6 人與其他不詳姓名人，係因自己或親人遭王錢倒債，欲
    至王錢之兒女所經營之店舖抗議，事先準備雞蛋、冥紙等物
    ，彼等對此抗議行為足以致人受傷，既有所認識，且一同前
    往，彼此間自有犯意之聯絡，且或丟擲雞蛋，或丟擲冥紙，
    自有行為之分擔，不論丟擲雞蛋致告訴人受傷者係何人，彼
    等均應負共犯之責。而直接故意（確定故意）與間接故意（
    不確定故意），因故意之態樣不同，固不能認有犯意聯絡，
    但在全部均為不確定故意時，仍可認為故意之態樣相同，得
    成立共同正犯之關係（參看最高法院90年台上字第6467號判
    決）。被告等人係不確定故意，彼此間仍可成立共同正犯之
    關係。被告己○○、甲○○2 人以雞蛋丟砸告訴人致告訴人
    腦震盪、左眼外傷性青光眼之傷害，核係犯刑法第277條第1
    項之傷害罪。被告2 人與庚○○、乙○○、丙○○、丁○○
    及其他在場一起抗議之不詳姓名之人間，就上開犯行有犯意
    聯絡及行為分擔，為共同正犯（因被告等人未供出其餘不詳
    姓名人之年籍，無證據認定彼等之年齡，但依罪疑惟輕之原
    則，認定彼等均為已滿18歲）。起訴書雖認被告等人係犯刑
    法第277條第2項後段之重傷害罪，惟告訴人戊○○之傷未達
    重傷之程度，被告等人應負普通傷害罪責，不能令彼等負傷
    害致重傷罪，起訴法條，容有未洽，應予變更。又被告甲○○前曾分別因違反麻醉藥品管理條例、藥事法等案件，先後
    經臺灣板橋地方法院86年易字第7796號判決有期徒刑5 月；
    87 年訴字第44號判決有期徒刑4月確定，其後並經裁定應執
    行有期徒刑8月，於87年10月31 日執行完畢，有本院被告全
    國前案紀錄表在卷可按，其於受有期徒刑執行完畢後，5 年
    以內再犯本件有期徒刑以上之罪，為累犯，應加重其刑。
三、原審對被告己○○、甲○○論罪科刑，固非無見，惟(一)被告
    己○○、甲○○僅係犯刑法第277條第1項之傷害罪，原審認
    己○○、甲○○2 人係犯傷害致重傷罪；(二)原審未認定庚○○、乙○○、丙○○、丁○○4人為共犯，而對該4人為無罪
    之諭知，容有未洽。被告己○○、甲○○2 人提起上訴，否
    認犯罪，固無可採，但該2 人否認犯傷害致重傷罪則為有理
    由，再檢察官提起上訴，指原審未認定庚○○、乙○○、丙○○、丁○○4 人為共犯，係屬不當，亦有理由，應由本院
    將原判決撤銷改判。審酌被告6 人係因自己或親人遭告訴人
    之母王錢倒債，情緒激憤一時失慮，而以雞蛋丟砸告訴人致
    告訴人受傷，暨渠等犯罪動機、目的、手段、對告訴人所生
    危害、被告6 人犯罪後態度等一切情狀，各量處如主文所示
    之刑。被告行為後，刑法第41條業經修正，新法對有期徒刑
    易科罰金之規定與舊法之規定固有所不同，但就被告等人所
    犯之刑法第277條第1項之罪，適用新法並無不利之情形，依
    刑法第2條第1項前段，應適用新法之規定為易科罰金之折算
    標準，爰諭知如易科罰金時，均以佰元折算壹日之標準。
據上論斷，應依刑事訴訟法第369條第1項前段、第364條、第299
條第1項前段、第300條，刑法第2條第1項前段、第28條、第 277
條第1項、第41條第1 項前段，罰金罰鍰提高標準條例第1條前段
、第2條，判決如主文。
本案經檢察官鄭富銘到庭執行職務。
中    華    民    國    94    年    6     月    29    日
                  刑事第十四庭審判長法  官  張連財
                                    法  官  周占春
                                    法  官  林明俊
以上正本證明與原本無異。
檢察官如不服本判決，應於收受送達後十日內向本院提出上訴書
狀，其未敘述上訴之理由者並得於提起上訴後十日內向本院補提
理由書（均須按他造當事人之人數附繕本）。
被告不得上訴。
                                    書記官  蕭進忠
中　　華　　民　　國　　94　　年　　7 　　月　　5 　　日
附錄本案論罪科刑法條全文：
刑法第277條第1項
傷害人之身體或健康者，處3年以下有期徒刑，拘役或1千元以下
罰金。
